【裁判字號】    98,訴,1976
【裁判日期】    980731
【裁判案由】    違反森林法
【裁判全文】
臺灣臺中地方法院刑事判決              98年度訴字第1976號
公  訴  人  臺灣臺中地方法院檢察署檢察官
被      告  乙○○
上列被告因違反森林法案件，經檢察官提起公訴（98年度偵字第
11906號），本院因被告所犯非死刑、無期徒刑、最輕本刑為三
年以上有期徒刑之罪或高等法院管轄第一審案件，經被告就被訴
事實為有罪之陳述，裁定進行簡式審判程序，判決如下：
    主    文
乙○○犯森林法第五十二條第一項第一款、第六款之竊取森林主
產物罪，累犯，處有期徒刑柒月，併科罰金新臺幣伍萬元，罰金
如易服勞役，以新臺幣壹仟元折算壹日。扣案之小十字鎬壹支、
小鋤頭壹把、小型鋸貳把、修枝剪壹把、繩子貳綑，均沒收。
    犯罪事實
一、乙○○曾於民國89年間，因加重竊盜案件，經臺灣高等法院
    臺中分院判處有期徒刑1年10月確定，經與另犯之施用毒品
    案件定應執行有期徒刑2年2月，甫於94年5月31日執行完畢
    。猶不知悔改，於98年5月2日上午8時許，駕駛車牌號碼757
    0-LH號自用小貨車，行經臺中縣太平市○○路○段南國巷山
    區之國有保安林地（衛星地位座標：X228654、Y0000000）
    時，見該處長有森林主產物七里香樹2棵，竟意圖為自己不
    法之所有，隨即持客觀上足供兇器使用之小十字鎬、小鋤頭
    、小型鋸及修枝剪等物，以小十字鎬、小鋤頭挖土，再用小
    型鋸將樹根、樹幹鋸斷後，以修枝剪整枝，並以繩子綑綁之
    方式，竊取該森林主產物七里香樹2棵。得手後，以上開車
    輛將之載運離去。嗣同日下午3時30分許，適乙○○駕駛該
    車並載運竊得之七里香樹，行經太平市○○路○段南國巷32
    號前時，為警攔檢查獲，並在該車扣得小十字鎬1支、小鋤
    頭1把、小型鋸2把、修枝剪1把、繩子2綑及竊得之森林主產
    物七里香樹2棵等物。
二、案經臺中縣警察局太平分局報告臺灣臺中地方法院檢察署檢
    察官偵查起訴。
    理    由
一、認定犯罪事實所憑之證據及理由﹕
    上揭犯罪事實，業據被告乙○○坦承不諱，核與證人即行政
    院農業委員會林務局臺中工作站職員黃長生於警詢證述之情
    節相符，復有扣押物品目錄表、贓物認領保管單、現場照片
    、行政院農業委員會林務局南投林區管理處98年6月22日投
    授中政字第0984303114號函及其所附「森林被害告訴書」、
    「被害位置圖」等資料在卷可稽，並有小十字鎬1支、小鋤
    頭1把、小型鋸2把、修枝剪1把、繩子2綑等物扣案可憑。是
    被告之自白與事實相符，本件事證明確，被告之犯行洵堪認
    定，應依法論科。
二、論罪科刑﹕
  (一)按森林，係指林地及其群生竹、木之總稱；依其所有權之歸
    屬，分為國有林、公有林及私有林，森林法第3條第1項定有
    明文。故是否為森林，應就林地整體觀察，凡林地及其群生
    竹木，皆為森林。再所謂森林「主產物」，係指生立、枯損
    、倒伏之竹木及餘留之根株、殘材，國有林林產物處分規則
    第3條第1款亦有明文。被告未經主管機關許可，前往案發地
    點竊取生立之七里香樹2棵，自屬森林法所稱之主產物。又
    被告前開行竊地點係屬保安林地範圍，亦有行政院農業委員
    會林務局南投林區管理處98年6月22日投授中政字第0984303
    114號函及其所附「森林被害告訴書」在卷可稽。是核被告
    所為，係違反森林法第52條第1項第1款、第6款之於保安林
    竊取森林主產物及為搬運贓物，使用車輛罪。被告持兇器以
    竊取森林主產物，雖亦構成於森林法50條之竊取森林主產物
    罪，應依刑法加重竊盜罪論處；惟森林法第52條規定為同法
    第50條之特別規定，本案即應優先適用森林法第52條規定論
    罪（最高法院96年度臺非字第65號判決意旨參照）。
  (二)被告曾於89年間，因加重竊盜案件，經臺灣高等法院臺中分
    院判處有期徒刑1年10月確定，經與另犯之施用毒品案件定
    應執行有期徒刑2年2月，甫於94年5月31日執行完畢，有臺
    灣高等法院被告前案紀錄表在卷可按，其於徒刑之執行完畢
    後，5年以內故意再犯本件有期徒刑以上之罪，為累犯，應
    依刑法第47條第1項之規定加重其刑。
  (三)爰審酌被告為圖一己私利，於保安林內竊取七里香樹2棵，
    動機不良，對森林資源之保育造成損害，所為非是，兼衡酌
    被告犯後坦承犯行，尚知悔悟，及所竊贓物業經追回等一切
    情狀，量處如主文所示之刑。又按森林法第52條之加重竊取
    森林主、副產物罪，應併科之罰金以贓額二倍以上、五倍以
    下為其額度，為法律規定應併科之刑罰。所謂「贓額」係指
    其竊取之森林主、副產物之山價，查前開森林主產物即七里
    香樹2棵之山價共為新臺幣（下同）2萬3400元，有行政院農
    業委員會林務局南投林區管理處98年6月22日投授中政字第
    0984303114號函所附「森林被害告訴書」、南投林區管理處
    國有林產物被害價金查定書各1份附卷可憑，爰依森林法第
    52條之規定，併分別諭知科處如主文所示之罰金，並就罰金
    部分諭知易服勞役之折算標準。
  (四)扣案之小十字鎬1支、小鋤頭1把、小型鋸2把、修枝剪1把、
    繩子2綑，係被告所有供本件犯罪所用之物，業據被告供明
    在卷，爰依刑法第38條第1項第2款規定，併宣告沒收之。
三、應適用之法條﹕
  (一)刑事訴訟法第273條之1第1項、第299條第1項前段、第310條
    之2、第454條。
  (二)森林法第52條第1項第1款、第6款。
  (三)刑法第11條前段、第47條第1項、第42條第3項前段、第38條
    第1項第2款。
本案經檢察官甲○○到庭執行職務。
如不服本判決，應於收受送達後10日內向本院提出上訴書狀（應
敘述具體理由並附繕本）。
中    華    民    國    98    年    7     月    31    日
                  刑事第十五庭  法  官  戴嘉慧
上正本證明與原本無異。
                                書記官  劉晴芬
中    華    民    國    98    年    7     月    31    日
【附錄本案論罪科刑法條】
森林法第52條
（加重竊取森林主、副產物罪）
竊取森林主、副產物而有左列情形之一者，處六月以上五年以下
有期徒刑，併科贓額二倍以上五倍以下罰金：
一、於保安林犯之者。
二、依機關之委託或其他契約，有保護森林義務之人犯之者。
三、於行使林產採取權時犯之者。
四、結夥二人以上或僱使他人犯之者。
五、以贓物為原料，製造木炭、松節油、其他物品或培植菇類者。
六、為搬運贓物，使用牲口、船舶、車輛，或有搬運造材之設備者。
七、掘採、毀壞、燒燬或隱蔽根株，以圖罪跡之湮滅者。
八、以贓物燃料，使用於礦物之採取，精製石灰、磚瓦或其他物品之製造
    者。
前項未遂犯罰之。
第一項第五款所製物品，以贓物論，沒收之。


司法院資訊處製作；財團法人民間司法改革基金會備份。
